【裁判字號】    99,易,2296
【裁判日期】    990816
【裁判案由】    竊盜
【裁判全文】
臺灣臺中地方法院刑事判決              99年度易字第2296號
公  訴  人  臺灣臺中地方法院檢察署檢察官
被      告  丙○○
            乙○○
上列被告等因竊盜案件，經檢察官提起公訴(99年度偵字第13955
號)，本院判決如下：
    主    文
丙○○結夥三人以上攜帶兇器竊盜，處有期徒刑捌月。扣案之拔
釘器貳支、油壓剪壹支均沒收。
乙○○無罪。
    犯罪事實
一、丙○○、陳龍德(業由本院另行判決)及真實姓名、年籍不詳
    綽號「阿華」之成年男子共同基於意圖為自己不法所有之犯
    意聯絡，於民國98年11月18日凌晨3時40分許，由陳龍德駕
    駛不知情之張念慈 (原名陳念慈)所有車牌號碼OL-1272號自
    小客車，丙○○駕駛車牌號碼NT-4627號自小客車搭載綽號
    「阿華」之成年男子，前往臺中縣霧峰鄉○○路20號前，趁
    深夜無人在場之際，以丙○○所有客觀上足以對人之生命、
    身體、安全構成威脅，具有危險性，可供為兇器使用之拔釘
    器2支、油壓剪1支，先將臺灣電力公司(下稱臺電公司)所設
    置之地上人孔蓋撬起，再以徒手將交連PE電纜線(250m/㎡PV
    C風雨線)拉出，綁在陳龍德所駕駛之上開自用小客車後，發
    動自小客車前進將電纜線拉出，再以油壓剪剪斷之方式，竊
    取臺電公司所有供通電用之交連PE電纜線591公尺【價值約
    新臺幣(下同)53,001元】。得手後，將之整理成綑，放在陳
    龍德所駕駛之上開車牌號碼OL-1272號自小客車後行李箱及
    地上。嗣為巡邏警員發覺，陳龍德見狀隨即徒步逃逸，丙○
    ○、綽號「阿華」之人亦駕駛車牌號碼NT-4627號自小客車
    逃離，而為警扣得遺留現場之上開供作案用之拔釘器2支、
    油壓剪1支、米色背包1個、車牌號碼OL-1272號(已交由張念
    慈保管)自小客車、及竊得之電纜線 (已發還臺電公司)，因
    經警在上開背包內發現陳龍德之銀行存摺，始循線查悉上情
    。
二、案經臺中縣警察局霧峰分局報請臺灣臺中地方法院檢察署檢
    察官偵查起訴。
    理  由
壹、程序方面：
(一)本案被告丙○○所犯刑法第321條第1項之罪，屬刑事訴訟法
    第376條第2款所列之罪，依同法第284條之1規定，第一審得
    由法官獨任進行審判程序，合先敘明。
(二)按被告以外之人於審判外之陳述，雖不符前4條之規定，而
    經當事人於審判程序同意作為證據，法院審酌該言詞陳述或
    書面陳述作成時之情況，認為適當者，亦得為證據。當事人
    、代理人或辯護人於法院調查證據時，知有第159條第1項不
    得為證據之情形，而未於言詞辯論終結前聲明異議者，視為
    有前項之同意，刑事訴訟法第159條之5定有明文。本案判決
    以下所引用檢察官所舉各項證據，業經被告丙○○於本院審
    理時表示無意見，同意作為證據，迄於言詞辯論終結前亦未
    聲明異議，本院審酌該等證據之取得過程並無瑕疵，與本案
    待證事實間復具有相當之關聯性，以之為本案證據尚無不當
    ，自得採為證據。
貳、有罪部分：
一、上開犯罪事實，業據被告丙○○於偵訊及本院審理時坦承不
    諱，核與共犯陳龍德於偵訊時、證人張念慈(原名陳念慈)於
    警詢、偵訊時、證人蘇仕傑(臺電公司人員)於警詢時證述情
    節相符，此外，並有電力線路失竊現場調查報告、證明單、
    贓物認領保管單、涉案車輛代保管單、刑案現場測繪圖各1
    紙及現場照片21張存卷可參，及扣案之拔釘器2支、油壓剪1
    支可佐，綜上各節相互佐證，被告丙○○自白核與事實相符
    ，應堪採信，本案事證明確，被告丙○○犯行堪以認定，應
    予依法論科。
二、按刑法第321條第1項第3款之攜帶兇器竊盜罪，係以行為人
    攜帶兇器為其加重條件，此所謂兇器，其種類並無限制，凡
    客觀上足以對人之生命、身體、安全構成威脅，具有危險性
    之兇器為已足，並不以攜帶之初有行兇之意圖為必要，最高
    法院著有79年臺上字第5253號判例可資參照。核被告丙○○
    上揭所為，係犯刑法第321條第1項第3款、第4款之結夥三人
    以上攜帶兇器竊盜罪。被告丙○○與共犯陳龍德、綽號「阿
    華」之成年男子就上開犯行間，有犯意聯絡及行為分擔，為
    共同正犯。爰審酌被告丙○○有多次竊盜前科，素行非佳，
    有臺灣高等法院被告前案紀錄表1份在卷可參，其不思端正
    品行、正途營生，與共犯陳龍德、綽號「阿華」之人為貪圖
    不法利益，率爾共同竊取他人之財物，且所竊取臺電公司之
    電纜線，除造成臺電公司之財物損失外，亦造成廣大之用電
    戶生活不便，所為實不足取，惟念其犯後坦承犯行，顯有悔
    意，又所竊得之物品尚未搬離現場，即為警查獲，且已發還
    予臺電公司，所生危害非鉅等一切情狀，量處如主文所示之
    刑，以資懲儆。扣案之拔釘器2支、油壓剪1支係被告丙○○
    所有供本案犯罪所用之物，業據共犯陳龍德於偵訊時供承在
    卷，依責任共同之原則，應依刑法第38條第1項第2款之規定
    併予宣告沒收。
參、無罪部分：
一、公訴意旨另以：被告乙○○與被告丙○○、共犯陳龍德基於
    意圖為自己不法所有之犯意聯絡，參與上述竊盜電纜線之犯
    行，因認被告乙○○此部分所為，亦涉犯刑法第321條第1項
    第3款、第4款之結夥三人以上攜帶兇器竊盜罪嫌云云。
二、按犯罪事實應依證據認定之，無證據不得認定犯罪事實；又
    不能證明被告犯罪或其行為不罰者，應諭知無罪之判決。刑
    事訴訟法第154條第2項、第301條第1項分別定有明文。次按
    事實之認定，應憑證據，如未能發現相當證據，或證據不足
    以證明，自不能以推測或擬制之方法，以為裁判基礎；而認
    定不利於被告之事實，須依積極證據，苟積極證據不足為不
    利於被告事實之認定時，即應為有利於被告之認定，更不必
    有何有利之證據；所謂認定犯罪事實之積極證據，雖不以直
    接證據為限，間接證據亦包括在內，然而無論直接或間接證
    據，其為訴訟上之證明，須於通常一般之人均不致有所懷疑
    ，而得確信其為真實之程度者，始得據為有罪之認定，倘其
    證明尚未達到此一程度，而有合理之懷疑存在時，自不能以
    推測或擬制之方法，以為有罪裁判之基礎，最高法院著有30
    年度上字第816號、40年度臺上字第86號、76年度臺上字第4
    986號判例意旨可資參照。又刑事訴訟法第161條第1項規定
    ：檢察官就被告犯罪事實，應負舉證責任，並指出證明之方
    法。因此，檢察官對於起訴之犯罪事實，應負提出證據及說
    服之實質舉證責任。倘其所提出之證據，不足為被告有罪之
    積極證明，或其指出證明之方法，無從說服法院以形成被告
    有罪之心證，基於無罪推定之原則，自應為被告無罪判決之
    諭知，最高法院亦著有92年臺上字第128號判例可參。
三、公訴意旨認被告乙○○涉有上開罪嫌，主要乃以被告丙○○
    於偵訊時之證述為其論罪之依據。訊之被告乙○○堅詞否認
    有參與本案竊盜犯行，辯稱：伊與陳龍德有仇，根本不可能
    在一起，當時伊欠丙○○15,000元，不敢跟丙○○見面，伊
    沒有參與本案等語。經查：
(一)按被告(含共同被告)之自白，不得作為有罪判決之唯一證據
    ，仍應調查其他必要之證據，以察其是否與事實相符，刑事
    訴訟法第156條第2項定有明文。該條項之立法目的，不僅在
    於避免偵查機關為不當之取供，更係欲藉補強證據擔保自白
    之真實性。而所謂補強證據，則指除該自白本身外，其他足
    資以證明自白之犯罪事實確具有相當程度真實性之證據而言
    ，須因補強證據與自白之相互利用，而足使犯罪事實獲得確
    信者，始足當之，最高法院著有74年臺覆字第10號判例參照
    。次按共同被告不利於己之陳述，固得採為其他共同被告犯
    罪之證據，惟此項不利之陳述，「須無瑕疵可指，而就其他
    方面調查，又與事實相符」，始得採為其他共同被告犯罪事
    實之認定，最高法院著有46年臺上字第419號判例可參。申
    言之，具有共犯關係之共同被告，其本於被告之地位所為之
    自白，固得採為其他共犯之犯罪證據，惟此項自白之證據價
    值仍屬共同被告之自白，依刑事訴訟法第156條第2項規定，
    仍應調查其他必要之證據，以察其是否與事實相符，不得僅
    憑此項自白，作為其他共犯有罪判決之唯一證據(最高法院
    87年度臺上字第4397號、92年度臺上字第3460號判決要旨可
    參)。又按共同被告不利於己之陳述，固須無瑕疵可指，而
    就其他方面調查，又與事實相符，始得採為其他共同被告犯
    罪之認定，亦即以補強證據擔保共同被告自白之真實性。而
    所謂補強證據，係指該自白本身外，其他足資以證明自白之
    犯罪事實確有相當程度真實性之證據而言 (司法院大法官會
    議釋字第582號解釋、最高法院93年度臺上1855號判決意旨
    參照)。基此，被告丙○○之自白尚不得作為認定被告乙○
    ○有罪之唯一證據，仍須有其他足資以證明其自白之犯罪事
    實確有相當程度真實性之證據。
(二)而被告丙○○雖於偵訊時供稱：一開始是陳龍德開1台車，
    伊開1台車，後來陳龍德的朋友阿華跟一個男子出現，那2個
    人伊不認識，‧‧‧ (後改稱)伊只看到1個人，不知道他的
    姓名是否叫阿華，他是坐陳龍德的車子來的，我們在偷時，
    伊不知道那個人在做什麼。‧‧‧(再改稱)陳龍德講的人就
    是乙○○，乙○○是坐伊的車去的，他那天做何事伊忘記了
    。地點是乙○○點的，我們透過朋友認識，他帶伊去找陳龍
    德。伊有跟陳龍德、乙○○一起去現場勘察繞一圈。伊和乙
    ○○只有共犯做本件等語：惟其於本院審理時則以證人身分
    證稱：本案伊是跟陳龍德一起去的，因為乙○○欠伊錢不還
    伊，所以伊偵訊時將乙○○扯進來。伊不認識綽號叫阿華的
    人，阿華是陳龍德的朋友，我不認識阿華。車牌號碼NT-462
    7號是伊的車，當天車上載幾個人伊忘記了，現場一共有幾
    個人伊忘記了，現場油壓剪1支、拔釘器2支，是誰拿過去的
    伊忘記了。伊於偵查中所述是否實在伊忘記了等語，其前後
    供述內容歧異，且被告丙○○與被告乙○○前曾於97年10月
    6日凌晨0時43分許，在臺中市○○路135之38號共同竊取電
    纜線，此有臺灣臺中地方法院檢察署98年度偵字第26810、2
    9590號起訴書在卷可參，亦見被告丙○○於偵訊時供稱其與
    乙○○只有一起共犯本件顯有不實，其所述顯非毫無瑕疵；
    佐以共犯陳龍德於偵訊時供稱：當天是丙○○主持的，丙○
    ○問伊要不要去賺錢，伊跟丙○○、阿華3個人去，阿華坐
    丙○○的車，是丙○○、阿華偷的，丙○○叫伊幫他把風看
    有無警察來‧‧‧，伊不知道阿華的年籍，他是丙○○的朋
    友。乙○○是伊朋友，乙○○這件沒有去等語，與被告丙○
    ○所述完全不同，亦不足以佐證被告丙○○偵訊時所述屬實
    。至於卷附電力線路失竊現場調查報告、證明單、贓物認領
    保管單、涉案車輛代保管單、刑案現場測繪圖各1紙及現場
    照片21張及扣案之拔釘器2支、油壓剪1支，分別係警方事後
    製作之報告或至現場查證之照片、查扣之物品，均自無從採
    為認定被告乙○○犯罪之證據。是以遍觀全卷，查無其他補
    強證據足以證明被告丙○○上開供述，確具有相當程度之真
    實性，則被告乙○○是否確有共犯上述竊盜犯行，即非無疑
    。自不得僅憑被告丙○○之上開自白，在別無補強證據之情
    形下，遽認被告乙○○確有此部分犯行。
四、綜上，被告丙○○所為自白既有上述瑕疵可指之處，尚難認
    與事實相符，且上開其餘證據不足以佐證補強被告丙○○自
    白之真實性。故被告丙○○所為不利於被告乙○○之陳述，
    即不得作為認定被告乙○○有罪判決之證據，此外，本院復
    查無其他積極證據，足資認定被告乙○○有公訴人所指竊盜
    犯行，既不能證明被告乙○○涉犯本案竊盜罪，參酌上開說
    明，依法應為被告乙○○無罪判決之諭知。
肆、應適用之法律：
    依刑事訴訟法第284條之1、第299條第1項前段、第301條第1
    項，刑法第28條、第321條第1項第3款、第4款、第38條第1
    項第2款，判決如主文。
本案經檢察官甲○○到庭執行職務。
中    華    民    國    99    年    8     月    16    日
                  刑事第十七庭    法  官  簡芳潔
以上正本證明與原本無異。
如不服本判決應於收受送達後10日內向本院提出上訴書狀，並應
敘述具體理由；其未敘述上訴理由者，應於上訴期間屆滿後20日
內向本院補提理由書（均須按他造當事人之人數附繕本）「切勿
逕送上級法院」。
                                  書記官  余怜儀
中    華    民    國    99    年    8     月    16    日
附錄論罪科刑法條全文：
中華民國刑法第321條
犯竊盜罪而有左列情形之一者，處6月以上、5年以下有期徒刑：
一、於夜間侵入住宅或有人居住之建築物、船艦或隱匿其內而犯
    之者。
二、毀越門扇、牆垣或其他安全設備而犯之者。
三、攜帶兇器而犯之者。
四、結夥三人以上而犯之者。
五、乘火災、水災或其他災害之際而犯之者。
六、在車站或埠頭而犯之者。
前項之未遂犯罰之。

司法院資訊處製作；財團法人民間司法改革基金會備份。
